【裁判字號】    90,交上易,249
【裁判日期】    901127
【裁判案由】    過失致死
【裁判全文】
臺灣高等法院高雄分院刑事判決          九十年度交上易字第二四九號
    上  訴  人  台灣高雄地方法院檢察署檢察官
    被      告  乙○○
右上訴人因被告過失致死案件，不服臺灣高雄地方法院九十年度交易字第二八五號，
中華民國九十年八月十五日第一審判決（起訴案號：臺灣高雄地方法院檢察署八十九
年度偵字第二三三二一號），提起上訴，本院判決如左：
      主      文
上訴駁回。
      理      由
一、公訴意旨略以：被告乙○○於民國八十九年十月十四日凌晨，駕駛車號Ｄ六─七
    一六一號自用小客車，沿高雄市○○區○○路由南向北行駛，於行經高鳳路與孔
    宅街交岔路口時，理應注意車輛行駛時，駕駛人應注意車前狀況，隨時採取必要
    之安全措施，及汽車超車時，應顯示超車燈並與前車左側保持半公尺以上之間隔
    超過，行至安全距離後，再顯示右方向燈駛入原行路線，而依當時情形，又無不
    能注意之情事，竟疏於注意，未保持半公尺之間隔，於通過上開交岔路口時，貿
    然自左超越同向行駛，與酒後駕車亦有過失之杜進德所駕駛之車牌號碼ＪＮＲ─
    六九九號重機車發生擦撞，杜進德於人車倒地後，受有腹部挫傷、腹內出血之傷
    害，雖經送醫急救，杜進德仍因傷重，於八十九年十月十六日凌晨三時十八分許
    不治死亡，因而認為被告涉犯刑法第二百七十六條第一項之過失致死罪嫌。
二、按犯罪事實應依證據認定之，無證據不得推定其犯罪事實；又不能證明被告犯罪
    者，應諭知無罪之判決，刑事訴訟法第一百五十四條、第三百零一條第一項分別
    定有明文。而告訴人之告訴，係以被告受刑事訴追為目的，是其陳述是否與事實
    相符，仍應調查其他證據以資審認；次按認定犯罪事實所憑之證據，雖不以直接
    證據為為限，間接證據亦包括在內，然而無論為直接或間接證據，其為訴訟上之
    證明，須於通常一般人均不致有所懷疑，而得確定其為真實之程度者，始得據為
    有罪之認定，最高法院分別著有五十二年臺上字第一三○○號及七十六年臺上字
    第四九八六號判例足資參照。
三、公訴人認被告乙○○涉犯上開罪嫌，無非以告訴人甲○○○之指訴、道路交通事
    故調查表及現場照片、勘驗照片共十張等為其論據。訊據被告乙○○固坦承有於
    上揭時地與杜進德發生車禍之事實無訛，惟則堅決否認有任何過失之事實，辯稱
    伊係沿高雄市○○路內側車道由南向北方向行駛，行進到車禍現場前沒有看到任
    何車輛，因此沒有保持安全距離及超車之問題，後來伊聽到擦撞的聲音，行駛一
    段路後才知道杜進德倒在路中間，因為杜進德身體被機車壓住，所以伊把車子移
    動以便救護被害人等語。經查：
（一）被告乙○○於八十九年十月十四日凌晨零時四十五分許，駕駛車號Ｄ六─七一
      六一號自用小客車，沿高雄市○○區○○路由南向北行駛，於行經高鳳路與孔
      宅街交岔路口時，其所駕之Ｄ六─七一六一號自用小客車右後側方，與杜進德
      所駕駛之ＪＮＲ─六九九號重機車左手把處，發生擦撞，杜進德於人車倒地後
      ，受有腹部挫傷、腹內出血之傷害，雖經送醫急救，杜進德仍因傷重，於八十
      九年十月十六日凌晨三時十八分許不治死亡等事實，業據被告直承此情非虛，
      且有高雄市○○○○○道路交通事故調查表一份、車禍現場照片六幀、相驗照
      片四幀、臺灣高雄地方法院檢察署相驗屍體證明書、勘驗筆錄及鑑定驗斷書各
      一份在卷可稽，故上開事實，應堪認定。
（二）告訴人甲○○○固指陳被告係超車且高速行駛始肇致杜進德受有腹內出血死亡
      之結果云云，然於原法院時則陳：杜進德從送進醫院急救後有清醒，但因口中
      有插管無法陳述，但沒有談及車禍之過程等語，佐以案發時告訴人並未在場，
      且未見聞車禍之發生過程，故其指訴自屬無據，尚難以此為被告有超車且高速
      行駛之論據。準此，質諸被告則陳：伊當時之行車速率為四十八公里等語，而
      證人即現場處理員警王振莫結證陳：伊實際查訪過高鳳路段之行車速率限制為
      每小時五十公里，伊接獲報案後，車輛已經移動，只能依照刮地痕來測繪拍照
      ，杜進德送醫後，因酒精濃度換算達到每公升呼氣值達一‧○四毫克，再加上
      疼痛的原因在急救中，而無法訊問杜進德等語，故由證人王振莫所述，足證被
      告所述以每小時四十八公里之速率行車，並未有超速之過失。按車輛行經無號
      誌之交岔路口時，應減速慢行，作隨時停車之準備，道路交通規則第九十三條
      第一項第四款固定有明文，惟細譯該條文所規範之目的，無非欲使駕駛者於行
      進無號誌之交岔路口時，應提高警覺，注意「前方」交岔路口之人車行進情形
      ，隨時保持可停車之速率，避免發生因無號誌管制，人車均可同時進入交岔路
      口之際，可互相防止危險發生，以策安全。本件被告乙○○駕車縱有違反上開
      規定，惟本案車禍對照被告之車損狀況係處於車後方，此觀諸前開照片六幀自
      明，足證本件車禍事故發生，並非被告駕駛時未注意車前狀況所致。
（三）依警製道路交通事故調查報告表之現場圖顯示，肇事路段為高鳳路，是四線道
      ，為南北向，被告及被害人均沿高鳳路向北行駛，被告行駛於內側快車道，被
      害人機車倒地刮痕長六．一公尺，呈筆直之南北向，此刮痕南、北二端均西（
      左）距高鳳路路中心為二．一公尺，位於高鳳路內側快車道上；又此刮痕東側
      為六公尺寬之孔宅街，西側為六．八公尺寬之孔鳳路，刮痕起點即南端位於孔
      宅街及孔鳳路南側路邊假想線上，由此相關位置，再參酌卷附車輛照片，被告
      之汽車右後方葉子板及被害人機車左方向燈處有擦撞痕跡，可認定被告之汽車
      行駛於高鳳路內側快車道時，車頭未進入孔宅街孔鳳路之十字路口時，右後方
      與機車相擦撞，致機車倒地；而以此擦撞事實，於認定肇事經過時，並須審酌
      被害人杜進德當時之精神狀態，觀諸證人王振莫證陳：伊至醫院時有聞到杜進
      德身上有濃厚的酒味等語，再杜進德於送醫急救時，抽血檢驗其酒精值為二○
      八‧三九，換算呼氣酒精測試值為每公升一‧○四毫克，此有高雄市立小港醫
      院病歷資料一份，且核與證人王振莫所述情形相符，而依醫學實驗證明所得經
      驗法則，人體呼氣若已達每公升０．五五毫克以上，肇事率為一般正常人之十
      倍，此經法務部八十八年五月十八日法八八檢字第００一六六九號函敘甚詳。
      次按當事人飲酒後，若以呼氣酒精濃度測試器測得之呼氣濃度達到每公升零點
      五五毫克時，反應較慢，感覺減低，將影響駕駛；達到每公升０．七五毫克時
      ，思考與個性行為均會改變；達到每公升一．０毫克時，步態不穩，噁心嘔吐
      ，精神混感不清晰；業據行政院國軍退除役官兵輔導委員會臺北榮民總醫院以
      民國八十八年八月五日（八八）北總內字第二六八六八號函示明確，益見其駕
      駛重型機車時，已陷於意識狀態不清之情況，故本案車禍自有可能係被害人自
      外側快車道進入內側快車道準備左轉時，擦撞被告汽車左後方肇事，不能率行
      認定係被告未保持半公尺以上之間隔違規超車所致，此外又查無其他任何積極
      之證據，足認被告有上述犯行，因此原審以不能證明被告犯罪而諭知無罪之判
      決，核無不合。檢察官上訴意旨，仍執前詞，指摘原判決不當，為無理由，應
      予駁回。
據上論結，應依刑事訴訟法第三百六十八條，判決如主文。
本案經檢察官朱文彬到庭執行職務。
中    華    民    國      九十      年      十一      月      二十七    日
                              臺灣高等法院高雄分院刑事第九庭
                                  審判長法官  張明松
                                        法官  任森銓
                                        法官  江泰章
右正本證明與原本無異。
不得上訴。
                                      書記官  郭榮芳
中    華    民    國      九十      年      十一      月      二十九    日
                                                                        Ｋ


司法院資訊處製作；財團法人民間司法改革基金會備份。
